【裁判字號】    95,訴,153
【裁判日期】    950526
【裁判案由】    強盜等
【裁判全文】
臺灣板橋地方法院刑事判決               95年度訴字第153號
公  訴  人  臺灣板橋地方法院檢察署檢察官
被      告  丁○○
                    （另案於臺灣臺北監獄臺北分監執行）
指定辯護人  本院公設辯護人  乙○○
上列被告因強盜等案件，經檢察官提起公訴（94年度偵字第8808
、18235 號），本院判決如下：
    主  文
丁○○竊盜，累犯，處有期徒刑肆月，扣案之鑰匙壹支沒收；又
意圖為自己不法之所有，攜帶兇器，而搶奪他人之動產，因脫免
逮捕、防護贓物，而當場施以強暴，累犯，處有期徒刑柒年陸月
，扣案之折疊刀壹支沒收；應執行有期徒刑柒年捌月，扣案之鑰
匙、折疊刀各壹支均沒收。
其餘被訴部分無罪。
    事  實
一、丁○○前於民國82年間，因違反懲治盜匪條例案件，經臺灣
    高等法院以81年度上訴字第3441號判決判處有期徒刑8 年，
    經最高法院以82年度臺上字第2299號判決駁回上訴確定；又
    因恐嚇案件，經本院以82年度訴字第1268號判決判處有期徒
    刑9 月確定，上開二罪刑復經本院裁定定應執行有期徒刑8
    年3 月確定，送監執行於84年11月28日假釋出監；惟於假釋
    期間，因違反槍砲彈藥刀械管制條例案件，經臺灣高等法院
    以87年度上易字第5544號判決判處有期徒刑6 月確定，並經
    撤銷前開假釋，應執行殘刑4 年1 月又19日，連同上開槍砲
    案件所判處之有期徒刑6 月，經送監接續執行，於92年3 月
    26日縮刑期滿執行完畢（構成累犯）。又於93年間，因違反
    毒品危害防制條例案件，經本院及臺灣高等法院分別以94年
    度訴緝字第22號、94年度上訴字第1728號判決判處有期徒刑
    4 月、1 年確定，並經定執行有期徒刑1 年3 月確定（現入
    監執行中，不構成累犯）。詎其猶不知悔改，仍為下列犯行
    ：
（一）丁○○意圖為自己不法之所有，基於竊盜之犯意，於94年
      5 月18日7 時許，在臺北縣樹林市○○街3 巷8 之1 號前
      ，持自備之鑰匙1 支，竊取郭宗霖所有之車號GFS-466 號
      重型機車，得手後供己騎用。嗣於翌日（即同年月19日）
      15時許，騎乘該車行經臺北縣三重市○○○○路之重新橋下
      ，為警查獲，並扣得前開機車（已發還郭宗霖）及鑰匙1
      支。
（二）又意圖為自己不法之所有，另行基於搶奪之犯意，於94年
      10月25日14時40分許，攜帶其所有在客觀上對人之生命、
      身體、安全具危險性，可供兇器使用之折疊刀1 支，騎乘
      不知情之姪女林思薇所有之車號SG9-685 號輕型機車，行
      經臺北縣土城市○○街14巷6 號前，見甲○獨自一人行走
      ，認有機可乘，遂乘其不及防備之際，騎乘上開機車自其
      背後搶奪其頸部所戴之金項鍊1 條（價值新臺幣〈下同〉
      8,000 元），得手後隨即騎車向前逃逸，甲○見狀立即上
      前追捕並大喊搶劫，丁○○見前方遭車輛擋住去路，情急
      之下迴轉欲改向逃逸，然因天雨路滑不慎跌倒於追捕而來
      之甲○前方，甲○立即上前以手壓住被告，欲取回遭搶之
      金項鍊，並有二名不詳姓名年籍之成年路人上前將丁○○
      壓倒於地上，丁○○情急之下為脫免逮捕及防護贓物，遂
      以右手掀開所穿著之連身式雨衣，自褲子之右口袋中抽出
      折疊刀1 支，隨即打開刀刃持刀反抗，並與該二人成年路
      人發生扭打，當場施以強暴，幸其中一名路人先將丁○○
      持刀之右手壓制於地下，另一名路人再將該折疊刀搶下，
      始免於受傷，丁○○旋遭接獲報案趕至現場之警員逮捕，
      並扣得該折疊刀1 支及金項鍊1 條（該條金項鍊已發還甲○）。
二、案經臺北市政府警察局中正第二分局移送及臺北縣政府警察
    局土城分局報告臺灣板橋地方法院檢察署檢察官偵查起訴。
    理  由
壹、證據能力部分：
一、被告丁○○於94年10月26日警詢時之自白：
（一）被告辯稱：伊該次警詢筆錄，係由警察先行繕打後，要求
      伊照念朗讀以錄音，惟伊朗讀至一半時，因否認另3 件搶
      奪案件，亦否認於搶奪甲○時有持刀反抗，警員隨即切斷
      錄音機，對被告表示，如不承認將遭借提，要伊先承認，
      到法院審判時再翻供，被告因罹患愛滋病，當時身體不適
      ，復擔心借提之後被刑求，不得已始照念筆錄認罪，伊警
      詢之自白並非出於自由意思等語。
（二）按依刑事訴訟法第100 條之2 準用同法第100 條之1 第1
      項之規定，司法警察（官）詢問犯罪嫌疑人，除有急迫情
      況且經記明筆錄者外，應全程連續錄音；必要時，並應全
      程連續錄影。考其立法目的，在於建立詢問筆錄之公信力
      ，並擔保詢問程序之合法正當；亦即在於擔保犯罪嫌疑人
      對於詢問之陳述係出於自由意思及筆錄所載內容與其陳述
      相符。故司法警察（官）詢問犯罪嫌疑人如違背上開規定
      ，其所取得之供述筆錄，究竟有無證據能力，原應審酌司
      法警察（官）違背該法定程序之主觀意圖、客觀情節、侵
      害犯罪嫌疑人權益之輕重、對犯罪嫌疑人在訴訟上防禦不
      利益之程度，以及該犯罪所生之危害，暨禁止使用該證據
      對於抑制違法蒐證之效果，及司法警察（官）如依法定程
      序有無發現該證據之必然性等情形，本於人權保障與公共
      利益之均衡維護精神，依比例原則，具體認定之。但如犯
      罪嫌疑人之陳述係屬自白，同法第156 條第1 項已特別規
      定「被告之自白，非出於強暴、脅迫、利誘、詐欺、疲勞
      訊問、違法羈押或其他不正之方法，且與事實相符者，得
      為證據」，則被告在警詢之自白如係出於自由意思而非不
      正之方法，且其自白之陳述與事實相符，縱令司法警察（
      官）對其詢問時未經全程連續錄音或錄影，致詢問程序不
      無瑕疵，仍難謂其於警詢自白之筆錄無證據能力（最高法
      院95年度臺上字第958號判決意旨參照）。
（三）經查：被告於94年10月25日為警逮捕後，於同年月26日所
      製作警詢筆錄經本院勘驗錄音帶，前後播放錄音帶時間約
      為13分鐘，而警詢筆錄製作之起迄時間則係「自94年10月
      26日7 時20分起至同日8 時止」，製作警詢筆錄時間約為
      40分鐘，可知錄音帶所播放之時間，顯少於警詢筆錄製作
      時間，又該警詢筆錄復未記載紀錄人為何人（見94年度偵
      字第18235 號卷第13頁，下稱偵卷(二)），且本院勘驗錄音
      帶時，自始至終均未聽及打字聲音，並於詢問警員問及「
      你是否有其他刑案？」之問題時，錄音發生中斷之瑕疵，
      恢復錄音後，被告隨即自白尚有另3 件搶奪案件之情，有
      本院勘驗筆錄在卷可佐（見本院卷第42至43頁），核與被
      告供稱：因伊否認另3 件搶案時，警員即切斷錄音機之時
      間相符，是以，被告上開接受警員之警詢時，是否有警詢
      筆錄先繕打完畢後，再由被告邊唸邊錄音之情，不無可疑
      ，且警員中斷錄音之時間點，又與被告所稱相符。從而，
      被告警詢筆錄或有先繕打完畢後被告方邊唸邊錄音，或有
      錄音中斷而有自白非任意性之疑問存在，是以，在無任何
      證據建立被告製作警詢筆錄之公信力，並擔保詢問過程之
      合法正當下，為確保人權保障，被告前開警詢自白之證據
      能力應予排除。
二、證人甲○、丙○○於警詢、偵查中之陳述：
（一）證人甲○、丙○○於偵查中之陳述部分：
      按檢察官職司追訴犯罪，就審判程序之訴訟構造言，檢察
      官係屬與被告相對立之當事人一方，偵查中對被告以外之
      人所為之偵查筆錄，或被告以外之人向檢察官所提之書面
      陳述，性質上均屬傳聞證據。自理論上言，如未予被告反
      對詰問、適當辯解之機會，一律准其為證據，似有違當事
      人進行主義之精神，對被告之防禦權亦有所妨礙；然而現
      階段刑事訴訟法規定檢察官代表國家偵查犯罪、實施公訴
      ，必須對於被告之犯罪事實負舉證之責，依法其有訊問被
      告、證人及鑑定人之權，證人、鑑定人且須具結，而實務
      運作時，偵查中檢察官向被告以外之人所取得之陳述，原
      則上均能遵守法律規定，不致違法取供，其可信性極高，
      為兼顧理論與實務，乃於修正刑事訴訟法時，增列第159
      條之1 第2 項，明定被告以外之人（含被害人、證人等）
      於偵查中向檢察官所為陳述，除顯有不可信之情況者外，
      得為證據，並於92年9 月1 日施行（最高法院94年度臺上
      字第7416號判決意旨參照）。又所謂「顯有不可信性」，
      係指陳述是否出於供述者之真意、有無違法取供情事之信
      用性而言，故應就偵查或調查筆錄製作之原因、過程及其
      功能等加以觀察其信用性，據以判斷該傳聞證據是否有顯
      不可信或有特別可信之情況而例外具有證據能力，並非對
      其陳述內容之證明力如何加以論斷，二者之層次有別，不
      容混淆（同院94年度臺上字第629 號判決要旨可參）。查
      證人甲○、丙○○於偵查中向檢察官所為之陳述，已依法
      具結其證言（見偵卷(二)第76、77頁），且該二證人於本院
      審理時就偵查中之陳述，亦未證述有何非出於自由意願而
      為陳述或遭違法取供之情形（見本院95年5 月12日審判筆
      錄），足認並無顯不可信之情況，依上開刑事訴訟法第15
      9 條之1 第2 項規定，足認其等於偵查中之陳述，自得為
      本件之證據。
（二）證人甲○、丙○○於警詢之陳述部分：
  １、按被告以外之人於檢察事務官、司法警察官或司法警察調
      查中所為之陳述，與審判中不符時，其先前之陳述具有較
      可信之特別情況，且為證明犯罪事實存否所必要者，得為
      證據，刑事訴訟法第159 條之2 定有明文。
  ２、經查：證人甲○雖於本院審理時證稱：不記得在警局是否
      有製作筆錄之情（見本院卷第84頁），惟證人甲○確有於
      案發當日，至臺北縣政府警察局土城分局土城派出所接受
      警員詢問之情，有甲○之警詢筆錄在卷可佐（見偵卷(二)第
      20至21頁），則依證人甲○事後不記得曾接受警詢之情節
      觀之，苟其於警詢時曾遭受違法取供，而違背自己意願為
      陳述之情，自應記憶深刻，而非毫無印象，始符常情，況
      證人甲○僅係單純搶奪案件之被害人，承辦警員亦無對其
      違法取供之必要，再被害人於案發後記憶猶新之情況下所
      為之陳述，可信性甚高，是就證人甲○於本院審理時，就
      案發情形所為不記得及與警詢所為不符之陳述部分，其警
      詢時之陳述既具有較可信之情狀，又為證明被告是否有持
      刀搶奪後當場施以強暴之犯罪事實存否所必要，足認以之
      作為證據為適當，自得為本件之證據。
  ３、次查：證人丙○○於警詢所為之陳述，係被告之外之人於
      審判外之陳述而屬傳聞證據，其警詢時之內容核與其在偵
      查中及本院審理時具結所言，均大致相符，是本院逕以證
      人丙○○於偵查、本院審理時之具有證據能力之證言為本
      件之證據即可，至其警詢時之陳述，既與偵查、審理時所
      述相同，此一傳聞證據既為辯護人於本院準備程序時示表
      示無證據能力，且又不符合前開刑事訴訟法第159 條之2
      例外規定之情形，自應認無證據能力。
三、不爭執部分：
（一）按被告以外之人於審判外之言詞或書面陳述，除法律有規
      定者外，不得作為證據，刑事訴訟法第159 條固有明文。
      惟被告以外之人於審判外之陳述，雖不符同法第159 條之
      1 至之4 之規定，而經當事人於審判程序同意作為證據，
      法院審酌該言詞陳述或書面陳述作成時之情況，認為適當
      者，亦得為證據。又當事人、代理人或辯護人於法院調查
      證據時，知有第159 條第1 項不得為證據之情形，而未於
      言詞辯論終結前聲明異議者，視為有前項之同意，此亦據
      同法第159 條之5 規定甚明。
（二）查證人郭宗霖、戊○○於警詢之陳述及卷附之全部書證，
      雖均為被告以外之人於審判外之言詞或書面陳述而屬傳聞
      證據，惟檢察官、被告及其辯護人迄於言詞辯論終結前並
      未聲明異議，且經核均無違法取證及證明力明顯過低之瑕
      疵，認以之作為證據為適當，依刑事訴訟法第159 條之5
      第2 項規定，自有證據能力。至證人戊○○於偵查中向檢
      察官所為之陳述，均未具結，此有訊問筆錄可證，依刑事
      訴訟法第186 條、第158 條之3 規定，即無證據能力，附
      此敘明。
貳、實體部分：
一、訊據被告固坦承有搶奪甲○所戴金項鍊之情，惟矢口否認有
    何竊盜及攜帶折疊刀之犯行，辯稱：伊於94年5 月份查獲時
    所騎乘之機車，係向綽號「阿偉」之友人所借；另94年10月
    份搶奪甲○部分，伊當時被壓制在地上，又身穿連身式雨衣
    ，無法拿刀子，刀子是路人塞在伊手上云云。辯護人辯護意
    旨略以：竊盜部分，經被告表示，94年5 月份查獲當時所騎
    之機車，係於查獲當日上午8 、9 時許，向友人戊○○所借
    ，戊○○並未告知該機車係贓車，被告並無竊盜犯行。另搶
    奪甲○金項鍊部分，被告係徒手行搶，並未攜帶扣案之折疊
    刀，而被害人甲○於審理時就被告所穿雨衣型式、如何持刀
    拒捕、刀子如何遭警方取走，多證稱不知情，似與目擊證人
    表現有異，難以證明被告有持刀之事實，又在場路人亦無人
    受傷，則被告究有無持刀拒捕之強暴行為，尚有疑問等語。
二、竊盜部分：
（一）上揭被告如何竊取該機車之犯罪事實，業據證人即被害人
      郭宗霖於警詢時證述明確（見94年度偵字第8808號卷第10
      、11頁，下稱偵卷(一)），並有贓物認領保管保單、車輛車
      牌失竊作業—查獲車輛認可資料、車輛失竊電腦輸入單各
      1 紙在卷可參（見偵卷(一)第16至18頁），且有被告持以行
      竊之鑰匙1 支扣案可資佐證。
（二）被告雖辯稱：該機車係向友人所借云云，然查：上開機車
      係於94年5 月18日7 時失竊之情，已經證人郭宗霖指訴明
      確（見偵卷(一)第10頁），而被告係隨即於翌日15時，騎乘
      該機車，為警當場所查獲，顯見被告使用該機車之時間與
      證人郭宗霖所述失竊之時間確有密切關聯。再被告為警查
      獲時，於警詢及偵查中三次辯稱：該機車係向友人「戊○○」所借之情（見偵卷(一)第8 、33、101 頁），迄至檢察
      官於94年11月10日，同時訊問被告及戊○○時，被告猶供
      稱：該機車係向「戊○○」所借，然表示借車之戊○○並
      非庭上之證人「戊○○」，借車之人外號係「阿偉」，伊
      以為該人叫「戊○○」云云（見偵卷(一)第110 頁），然被
      告於警詢時乃係明確供稱：借車之戊○○，其聯絡電話係
      「0000-000000 」之情（見偵卷(一)第8 頁），於第二次偵
      查中亦供稱：借伊機車之戊○○的電話是遠傳的等語（見
      偵卷(一)第101 頁），而被告上開警詢所稱之電話確係戊○○向遠傳電信股份有公司申請使用之門號乙情，有遠傳公
      司函覆之基本資料查詢回覆表存卷可考（見偵卷(一)第116
      、117 頁），再依證人戊○○於本院審理時證稱：認識丁○○十幾年，深交1 、2 年，我住他家，感情很好，沒有
      吵過架。．．（GFS-466 號重型機車）不是我的，也不是
      我偷的，我也沒有借給被告這輛車等語觀之（見本院卷第
      94、95頁），被告與戊○○間既認識長達十餘年，感情甚
      佳，被告顯無誤認「戊○○」之理，是被告於警詢、偵查
      之初，供稱向戊○○借車，顯係圖卸竊盜罪責所為飾卸之
      詞，及至檢察官令其與戊○○對質後，始又改口辯稱係向
      綽號「阿偉」所借云云，所辯前後不一，且於常情有悖，
      殊難採信。
（三）綜上，被告此部分竊盜犯行，事證明確，堪以認定，應依
      法論科。
三、攜帶兇器加重準強盜部分：
（一）前開被告如何攜帶折疊刀搶奪被害人甲○之金項鍊後，為
      脫免逮捕、防護贓物，隨即取出折疊刀，亮出刀刃，持刀
      反抗而當場施以強暴之犯行，業據被告於偵查、聲請羈押
      及本院訊問時坦承有徒手搶奪甲○頸部金項鍊之情（見偵
      卷(一)第41頁、偵卷(二)第57頁、聲羈卷第3 頁、本院卷第28
      頁），並有證人即被害人甲○於警詢、偵查及本院審理時
      指訴綦詳（見偵卷(二)第20至21、61至63頁、本院卷第78至
      85頁），且經證人即警員廖明峰於本院審理時證述明確（
      見本院卷第88至93頁），復有贓物認領保管單1 紙、查獲
      照片2 幀（見偵卷(二)第36、37頁）、被告所騎機車之車籍
      資料1 紙（見本院卷第41頁）佐卷可參，此外，尚有被告
      自備持以行搶之折疊刀1 支扣案可證。足徵證人甲○之指
      訴信而有徵，堪以採信。
（二）按刑法第329 條所謂當場，固不以實施竊盜或搶奪者尚未
      離去現場為限，即已離盜所而尚在他人跟蹤追躡中者，仍
      不失為當場（最高法院28年上字第1984號判例要旨可參）
      。依被告於偵查中供稱：我用左手經過她（指甲○）身邊
      搶項鍊，她被搶之後喊搶劫，路口1 台車我過不去，我是
      滑倒後，站起來時被當地民眾壓下去等語（見偵卷(二)第57
      頁），核與證人甲○於警詢時證稱：他當時搶奪我脖子上
      的項鍊後，我隨即大喊搶劫，丁○○可能因天雨路滑的關
      係，於逃逸時與路邊的汽車發生碰撞跌倒，路人看見後馬
      上上前加入圍捕而與其發生扭打等語（見偵卷(二)第21頁）
      ，於偵查中亦稱：項鍊被搶，我喊搶劫，他要騎機車逃逸
      ，機車右轉往慶利街方向，．．有台車子擋在他前面，所
      以他就跌倒，他有牽車騎車回轉，又在我面前跌倒，可能
      因為天雨路滑倒，後來路人都圍過來等語（偵卷(二)第61、
      62頁），於本院審理又證稱：我當時是走路，被告騎摩托
      車從我的右後方，用手抓我的項鍊，就把項鍊拉走，被告
      就騎摩托車走了，我就喊搶劫，被告騎摩托車轉彎跌倒，
      被告又爬起來又迴轉騎回原來我走的那條路，被告又跌倒
      ，我當時意識要找回我的項鍊，我有彎下腰要找回項鍊等
      語相符（見本院卷第78頁），是由被告及證人甲○所證之
      情節，可知被告自搶奪甲○之金項鍊，騎車逃逸行至路口
      時，遭車輛擋住去路，隨即迴轉又行經甲○正前方而跌倒
      ，並遭路人圍捕之過程，被告之行動均在被害人甲○之視
      線範圍內，且甲○亦有緊追其後追捕之行動，自符合刑法
      第329 所規定「當場」之要件。
（三）被告雖否認有持刀反抗之情，然此已經證人甲○迭據警詢
      、偵查及本院審理時指訴明確，甲○於警詢時證稱：他當
      時搶奪我脖子上的項鍊後，我隨即大喊搶劫，丁○○可能
      因天雨路滑的關係，於逃逸時與路邊的汽車發生碰撞跌倒
      ，路人看見後馬上上前加入圍捕而與其發生扭打，丁○○
      便從其口袋內抽出1 把預藏之折疊刀，抗拒逮捕等語（見
      偵卷(二)第21頁），於偵查中證稱：他（指被告）有牽車騎
      車回轉，又在我面前跌倒，可能因為天雨路滑倒，後來路
      人都圍過來，我也靠近想拿回項鍊，但我忘記有無出手，
      有兩個路人，把他繼續壓倒在地，詳細情形我不記得，被
      告從右邊褲子口袋拿刀出來，之後路人把手按住，想把他
      刀奪下，是後來又一個路人來幫忙，把刀拿起來，警察就
      來了，應有人報警，我的項鍊是被告被制服後，把本來抓
      在手上的項鍊丟在路邊，是我自己去把項鍊撿回來的等語
      （見偵卷(二)第62頁），並於本院審理時證稱：我記得被告
      有從褲子口袋拿出刀子，刀子是小刀子等語（見本院卷第
      78頁），並明確證稱：被告有拿刀要反抗，我感覺被告持
      刀就是要反抗，我有要壓被告的手把刀子拿下，可是刀子
      都扯不下來，一直到另一個路人才把刀子搶下等語（見本
      院卷第79頁），顯見被告當時遭路人壓制於地上時，確有
      自右褲口袋中取出折疊刀，亮出刀刃反抗而當場施以強暴
      之行為甚明。再佐以證人即警員廖明峰於本院審理時亦證
      稱：現場有看到刀子，被告當時被壓制在地上，刀子在被
      告大腿旁邊。．．刀子是折疊的，當時刀子已經打開。．
      ．路人及被害人何小姐（即甲○）都有說刀子是被告從口
      袋拿出來。．．壓制被告的路人及在旁邊圍觀的路人，還
      有何小姐（即甲○）都有跟我說，並且提醒我被告有刀子
      要小心等語（見本院卷第89、90頁），苟被告未有持刀反
      抗圍捕之行為，路人及甲○又何須提醒前來逮捕之警員小
      心被告持刀之語，益徵扣案之折疊刀確係被告所自備而攜
      帶於身上無疑，況被告所辯該刀係路人塞在伊身上之情而
      言，衡諸常情，路人係因聽聞被害人高喊搶劫，因而見義
      勇為上前壓制被告，係為逮捕被告以送交警員，又何以反
      將具有殺傷力之刀子放置被告手中，提供被告兇器以傷害
      己身之理？是被告所辯情節，殊難想像為真實，顯與常情
      至屬相悖，所辯自不足採。
（四）綜上所述，被告所辯，無非飾卸避就之詞，不足採信。事
      證明確，被告前開準強盜犯行洵堪認定，應依法論科。
四、論罪科刑部分：
（一）按犯搶奪罪，而有刑法第321 條第1 項各款情形之一者，
      為加重搶奪罪，刑法第326 條定有明文。又同法第321 條
      第1 項第3 款之攜帶兇器竊盜罪，係以行為人攜帶兇器竊
      盜為其加重條件，此所謂兇器，其種類並無限制，凡客觀
      上足對人之生命、身體安全構成威脅，具有危險性之兇器
      均屬之，且祇須行竊時攜帶此種具有危險性之兇器為已足
      ，並不以攜帶之初有行兇之意圖為必要（最高法院79年臺
      上字第5253號判例意旨參照）。又按刑法準強盜罪，係以
      竊盜或搶奪為前提，在脫免逮捕之情形，其竊盜或搶奪既
      遂者，即以強盜既遂論，如竊盜或搶奪為未遂，即以強盜
      未遂論（同院68年臺上字第2772號判例要旨可參）。再刑
      法第329 條之以強盜論，即以強盜罪相當條文處罰之意，
      並非專以第328 條第1 項之強盜論，第330 條所謂犯強盜
      罪，不僅指自始犯強盜罪者而言，即依第329 條以強盜論
      者，亦包括之（同院42年臺上字第523 號判例意旨亦可資
      參照）。
（二）查扣案之折疊刀1 支，刀刃十分鋒利，有照片1 幀在卷可
      參（見偵卷(二)第37頁），堪認顯足以傷害人之身體、生命
      ，在客觀上對於人之身體、生命、安全具有高度危險性，
      應屬兇器無疑。是核被告竊取他人機車之行為，係犯刑法
      第320 條第1 項之竊盜罪；另被告攜帶自備之折疊刀1 支
      ，搶奪被害人甲○之金項鍊得手，於搶奪之際，雖未持刀
      行兇，惟被告當時就有攜帶折疊刀於身上，揆諸前述，仍
      符合攜帶兇器搶奪罪之構成要件甚明；而其為脫免逮捕、
      防護贓物，竟取出折疊刀並亮出刀刃反抗，當場施以強暴
      ，核其此部分所為，係犯刑法第330 條第1 項之攜帶兇器
      之加重準強盜罪。
（三）起訴書雖僅論及被告係為「脫免逮捕」而當場施以強暴，
      然查：被告係因騎車逃逸跌倒之時，二名路人上前壓制被
      告之身體，而被害人甲○亦隨即上前欲取回遭搶之金項鍊
      時，持刀反抗施以強暴之情，業據證人甲○證述明確，可
      知被告反抗之因，係為掙脫路人之圍捕並保護甫搶得之金
      項鍊，足徵被告係為「脫免逮捕」及「防護贓物」，始取
      出折疊刀，亮出刀刃，當場施以強暴甚明，起訴書疏未敘
      及被告當場施以強暴之因，尚有「防護贓物」部分，應予
      補充。
（四）被告所犯前開二罪，犯意各別，行為不同，應分論併罰。
      又其有如事實前段所示之論罪科刑及執行情形，有卷附之
      臺灣高等法院被告前案紀錄表可稽，其於上開有期徒刑執
      行完畢後5 年內，再犯本件有期徒刑以上之二罪，均為累
      犯，應依刑法第47條之規定，分別加重其刑。
（五）爰審酌被告有如事實所示之前科，有臺灣高等法院被告前
      案紀錄表可稽，素行不佳，仍不思正當工作以獲取財物，
      再為竊盜及搶奪犯行，並於搶奪之後，持刀反抗施以強暴
      手段，對被害人及圍捕路人之生命、身體造成重大威脅，
      應予非難，兼衡其犯罪動機、目的、手段、所生損害及犯
      後否認竊盜及持刀反抗之態度等一切情狀，分別量處如主
      文所示之刑，並合併定其應執行之刑，以示懲儆。
（六）扣案之鑰匙1 支，雖被告否認為其所有，然該鑰匙乃係被
      告為警查獲時，用以騎乘該竊得之機車所用之物，如無該
      支鑰匙，被告自難發動機車而行竊得手，且該鑰匙之價值
      不高，市場上極易取得，又係使用發動該機車所用之物，
      衡情應係被告所有而供本件竊盜所用之物，是被告否認為
      其所有云云，難信屬實；再扣案之折疊刀1 支，係被告於
      搶奪金項鍊得手後，為脫免逮捕及防護贓物，當場自伊口
      袋中所取出，而持以反抗之情，業據證人甲○證述明確，
      顯見該刀係被告自備攜帶於身上，而供本件加重準強盜犯
      行所用之物甚明，被告猶空言否認為其所有，自不足採，
      是扣案之鑰匙及折疊刀部分，均應依刑法第38條第1 項第
      2 款之規定，宣告沒收。
五、無罪部分：
（一）公訴意旨另以：被告又另行基於意圖為自己不法所有之概
      括犯意，於94年10月13日13時30分許，騎乘機車行經臺北
      縣土城市○○路○ 段46巷口時，見其前方丙○○騎乘機車
      頸帶金項鍊，認為有機可乘而追撞丙○○之機車後方，丙○○為求加速離開卻不慎跌倒在地，丁○○即趁機搶奪丙○○所有之金項鍊1 條，得手後逃逸無蹤，並將項鍊變賣
      至不知名銀樓牟利，因認被告此部分涉犯刑法第325 條第
      1 項之搶奪罪等語。
（二）按犯罪事實應依證據認定之，無證據不得認定其犯罪事實
      ；不能證明被告犯罪者，應諭知無罪之判決。刑事訴訟法
      第15 4條第2 項、第301 條第1 項分別定有明文。又刑事
      訴訟上證明之資料，無論其為直接證據或間接證據，均須
      達於通常一般之人均不致於有所懷疑，而得確信其為真實
      之程度，始得據為有罪之認定，若其關於被告是否犯罪之
      證明未能達此程度，而有合理性懷疑之存在，致使無從形
      成有罪之確信，根據「罪證有疑、利於被告」之證據法則
      ，即不得遽為不利被告之認定（最高法院76年度臺上字第
      4986號判例意旨參照）。
（三）公訴人認被告涉犯刑法第325 條第1 項之搶奪罪嫌，係以
      被告於警詢時之自白及證人丙○○於警詢、偵查中之指訴
      為主要論據。訊之被告堅決否認有何搶奪丙○○所有之金
      項鍊之情，辯稱：伊確實沒有搶奪丙○○，且證人丙○○
      之指認係受到警員之誘導，又僅證稱被告眼神很像當時搶
      奪之搶匪，不足以證明被告涉有搶奪犯行等語。
（四）經查：被告前開警詢之自白，並無證據能力（如上揭理由
      一所述），是被告警詢之自白自不足以作為認定被告犯罪
      事實之證據。再就證人丙○○之指訴而言，依證人丙○○
      於警詢、偵查及本院審理時，均僅證稱：被告之眼睛「有
      點像」搶奪我項鍊之搶嫌等語（見偵卷(二)第26、74之1 頁
      、本院卷第73頁），且被告於警詢時即證稱：因當時事發
      突然，我也無法確定是不是目前警方所逮捕之搶嫌，就是
      當時搶走我項鍊之犯嫌等語（見偵卷(二)第26頁），於偵查
      及本院審理時，則就當時行搶人之面貌、體型及特徵均表
      示未看清楚，只有餘光瞄到搶嫌之臉，無法確認搶嫌是否
      為被告等語（見偵卷(二)第74頁、本院卷第74頁），是徒依
      證人丙○○上開不確定之證述，尚難認被告即為當時行搶
      之人。此外，復查無其他積極證據足資證明被告有公訴人
      所指之搶奪犯行，被告此部分之罪嫌尚屬不能證明，而公
      訴意旨認此部分與前開論罪科刑部分，為數罪併罰關係，
      是被告被訴之搶奪罪部分，自應為無罪之諭知。
據上論斷，應依刑事訴訟法第299 條第1 項前段、第301 條第1
項，刑法第320 條第1 項、第330 條第1 項、第38條第1 項第2
款、第47條、第51條第5 款，罰金罰鍰提高標準條例第1 條前段
，判決如主文。
本案經檢察官鄧媛到庭執行職務。
中    華    民    國    95    年    5     月    26    日
                  刑事第三庭    審判長法  官  李麗玲
                                      法  官  張兆光
                                      法  官  鄧雅心
以上正本證明與原本無異。
如不服本判決應於送達後10日內向本院提出上訴狀。
                                      書記官  王小芬
中    華    民    國    95    年    5     月    26    日
附錄本案論罪科刑法條
中華民國刑法第三百二十條
意圖為自己或第三人不法之所有，而竊取他人之動產者，為竊盜
罪，處五年以下有期徒刑、拘役或五百元以下罰金。
意圖為自己或第三人不法之利益，而竊佔他人之不動產者，依前
項之規定處斷。
前二項之未遂犯罰之。
中華民國刑法第三百三十條
犯強盜罪而有第三百二十一條第一項各款情形之一者，處七年以
上有期徒刑。
前項之未遂犯罰之。


司法院資訊處製作；財團法人民間司法改革基金會備份。
